【裁判字號】    97,消債更,599
【裁判日期】    970826
【裁判案由】    聲請更生程序
【裁判全文】
臺灣高雄地方法院民事裁定           97年度消債更字第599號
聲  請  人
即債務人  甲○○
                  國民
上列聲請人聲請更生程序事件，本院裁定如下：
    主      文
聲請人甲○○自民國九十七年八月二十六日下午五時起開始更生
程序。
命司法事務官進行本件更生程序。
    理      由
一、聲請意旨略以：聲請人甲○○因消費借貸、信用卡或現金卡
    契約，負有如附表所示債務，其中無擔保或無優先權之債務
    總額未逾新臺幣（下同）1,200 萬元。因有不能清償債務情
    事，前於民國95年間，已提出債權人清冊，依中華民國銀行
    公會會員辦理消費金融案件無擔保債務協商機制，以書面向
    最大債權金融機構慶豐商業銀行請求共同協商債務清償方案
    。雖經協商成立，聲請人應按月給付15,976元，然聲請人於
    協商成立當時每月薪資僅23,000元，又需支出個人生活必要
    費用9,000 元及負擔父母之扶養費用6,000 元，已無法支應
    原協商還款金額。聲請人不得已乃自95年8 月間起未依上開
    協議償還，係因不可歸責於聲請人之事由致無法履行協議。
    且聲請人負有如附表所示債務，而有無法清償債務之情事，
    爰依法聲請准予裁定更生等語。
二、按債務人不能清償債務或有不能清償之虞者，得依本條例所
    定更生程序，清理其債務；債務人無擔保或無優先權之債務
    總額未逾1,200 萬元者，於法院裁定開始清算程序或宣告破
    產前，得向法院聲請更生；債務人與金融機構協商成立者，
    不得聲請更生或清算；但因不可歸責於己之事由，致履行顯
    有重大困難者，不在此限；本條例施行前，債務人依金融主
    管機關協調成立之中華民國銀行公會會員，辦理消費金融案
    件無擔保債務協商機制與金融機構成立之協商，準用前項之
    規定；法院開始更生程序之裁定，應載明其年、月、日、時
    ，並即時發生效力；法院裁定開始更生或清算程序後，得命
    司法事務官進行更生或清算程序，必要時得選任律師、會計
    師或其他適當之自然人或法人一人為監督人或管理人，消費
    者債務清理條例第3 條、第42條第1 項、第151 條第5 項、
    第6 項、第45條第1 項、第16條第1 項分別定有明文。
三、經查：
（一）聲請人主張其於本件更生聲請前，已於95年間依金融主管
      機關協調成立之中華民國銀行公會會員辦理消費金融案件
      無擔保債務協商機制，與慶豐商業銀行成立協商，約定自
      95年6 月起，分80期，利率3.88% ，每月10日以15,976元
      依各債權銀行債權金額比例清償各項債務，至全部清償為
      止；聲請人業已依約繳納，迨至95年8 月間毀諾無力繳付
      等情，有協議書、無擔保債務還款計畫、無擔保對帳單在
      卷可稽（詳本院卷第38頁至第42頁）。則本件應審酌聲請
      人是否因不可歸責於己之事由，致履行原協商條件顯有重
      大困難。
（二）聲請人主張其月薪23,000元，每月需支出個人生活開銷9,
      000 元及父母扶養費用6,000 元等情，業已提出戶籍謄本
      、財政部高雄市國稅局95、96年度綜合所得稅各類所得資
      料清單、郵政存簿儲金簿、勞工保險卡、各類所得扣繳暨
      免扣繳憑單、新鷹精器股份有限公司員工薪資單、臺灣電
      力公司收據、臺灣自來水股份有限公司水費通知及收據、
      統一發票為憑（詳本院卷第12頁至第14頁、第16頁至第21
      頁、第44頁、第48頁、第54頁至第58頁、第104 頁至第10
      9 頁）。本院斟酌聲請人居住於高雄市，依高雄市97年度
      最低生活費每人每月為10,991元計算，其主張上開生活支
      出，應屬正當。又聲請人主張其需負擔父母扶養費用各3,
      000 元乙情，固據提出第三人即聲請人父母之財政部高雄
      市國稅局財產歸屬資料清單、95、96年度綜合所得稅各類
      所得資料清單、博正醫院診斷證明書、高雄市立凱旋醫院
      藥袋、行政院國軍退除役官兵輔導委員會高雄榮民總醫院
      藥袋為憑（詳本院卷第61頁至第74頁、第111 頁至第180
      頁），並有博正醫院97年8 月19日函在卷可查（詳本院卷
      第90頁）。然聲請人亦自承其母親仍就業中，每月領有薪
      資，應可自理生活等語（詳本院卷第101 頁），足見聲請
      人之母並非不能維持生活而需聲請人扶養之人。則聲請人
      每月應僅負擔其父親之扶養費用3,000 元為當。則聲請人
      每月薪資收入扣除其個人生活必要支出及父親之扶養費用
      後，已不足以清償原協商金額。聲請人主張其係因不可歸
      責於己之事由，致履行上開協議顯有重大困難，堪予採信
      。
（三）聲請人負有如附表所示債務，而其名下並無財產等情，有
      聲請人之財政部高雄市國稅局財產歸屬資料清單、財團法
      人金融聯合徵信中心當事人綜合信用報告在卷可查（詳本
      院卷第15頁、第22頁至第25頁）。而其每月薪資除支付個
      人生活開銷及父親扶養費用，已所剩無幾等節，亦經認定
      同前，則聲請人有不能清償債務之情事，應可認定。
四、綜上所述，本件聲請人為一般消費者，並未從事營業活動。
    其有無法清償如附表所示債務情事，又所負無擔保或無優先
    權之債務並未逾1,200 萬元。雖前於95年間曾與慶豐商業銀
    行達成協議，但因不可歸責於己之事由，致履行上開協議顯
    有重大困難。且未經法院裁定開始清算程序或宣告破產，又
    查無消費者債務清理條例第6 條第3 項、第8 條或第46條各
    款所定駁回更生聲請之事由存在，則聲請人聲請更生，應屬
    有據，自應准許。
五、依消費債務清理法第45條第1項，裁定如主文。
中    華    民    國    97    年    8     月    26    日
                  民事第三庭法  官  謝梨敏
上為正本係照原本作成。
本件不得抗告。
本裁定已於民國97年8月26日下午5時公告。
中    華    民    國    97    年    8     月    26    日
                                書記官  林玉珊
附表：
┌──┬─────────────┬────────┬───────┐
│編號│債權人                    │金額（新臺幣）  │種    類      │
├──┼─────────────┼────────┼───────┤
│1   │華南商業銀行              │32,000元        │信用貸款      │
├──┼─────────────┼────────┼───────┤
│2   │聯邦商業銀行              │74,000元        │信用卡貸款    │
│    │                          │42,018元        │信用卡消費款  │
├──┼─────────────┼────────┼───────┤
│3   │永豐商業銀行              │188,000元       │信用貸款      │
├──┼─────────────┼────────┼───────┤
│4   │大眾銀行                  │40,000元        │信用貸款      │
├──┼─────────────┼────────┼───────┤
│5   │安泰商業銀行              │189,000元       │信用貸款      │
├──┼─────────────┼────────┼───────┤
│6   │慶豐商業銀行              │403,000元       │信用貸款      │
│    │                          │39,514元        │信用卡消費款  │
└──┴─────────────┴────────┴───────┘


司法院資訊處製作；財團法人民間司法改革基金會備份。
